臺灣雲林地方法院民事判決
111年度婚字第57號
原      告  乙○○  
被      告  甲○○（NGO‧THI‧HUYEN）    



上列當事人間請求離婚事件，本院於中華民國111 年7 月29日言
詞辯論終結，判決如下：
    主  文
准原告與被告離婚。
訴訟費用新臺幣參仟元由被告負擔。
    理  由
甲、程序方面：
    被告經合法通知，未於言詞辯論期日到場，查無民事訴訟法
    第386 條各款所列情形之一，因此依原告的聲請，由其一造
    辯論而為判決。　　
乙、實體方面：
一、原告主張：被告為越南國籍人，兩造於民國（下同）99年3 
    月19日結婚，並於99年3 月30日在我國戶政機關辦理結婚登
    記，婚後被告來臺與原告同住。嗣原告於99年間入監服刑，
    被告與其母、弟弟、兩造所生子女甲○○同住，未料，原告於
    101 年間出監後，即發現被告已無故離家，原告遍尋不著被
    告，曾前往內政部移民署（下稱移民署）報案，但被告迄今
    仍音訊全無，行蹤不明，至於兩造所生子女甲○○目前13歲，
    現在則遷居越南。而兩造分居至今已經長達10年餘，空有婚
    姻之名，而無婚姻之實，已失卻婚姻係以夫妻共同生活為目
    的之意義，又此分居之事由非可歸責於原告，再兩造無復合
    或維持婚姻之可能，有難以維持婚姻之重大事由。為此，依
    據民法第1052條第2 項之規定提起本訴，請求判決離婚等語
    ，並聲明：如主文所示。
二、被告方面：被告未於言詞辯論期日到場，也沒有提出任何書
    狀作為對自己有利的聲明或陳述。
丙、本院認定的理由：
一、原告主張的前述事實，已有提出戶籍謄本及內政部移民署北
    區事務大隊台北市專勤隊受理外僑、港澳居民、大陸地區人
    民行方不明人口案件登記表為證，核與證人楊文孔到庭證稱
    ：我第一次去原告家大概是三年前，三年來去原告家大概七
    、八次，一年去兩次左右，每天都會經過他家，只有看到他
    自己一個人，從來沒有看過他的家人等語一致，本院也主動
    查詢被告之入出境紀錄，顯示被告於西元2022年即民國111 
    年1 月28日出境，嗣後於同年5 月15日入境後，就沒有再出
    境臺灣，有入出境資訊連結作業1 件附卷可以證明，與移民
    署111 年6 月23日移署資字第1110070262號函檢附之被告居
    停留資料比對後結果一致。此外，兩造所生子女甲○○於西元
    2013年即民國102 年3 月2 日出境後，就沒有再入境臺灣之
    情形，有移民署111 年6 月23日移署資字第1110070263號函
    檢附甲○○之入出國日期紀錄可以證明，至於原告因涉犯多起
    違反毒品防制條例案件，於99年5 月3 日入監執行，於99年
    9 月2 日因徒刑執行完畢出監，又於99年12月11日入監執行
    ，並於101 年7 月5 日因縮短刑期執行完畢出監等等情形，
    也有原告之臺灣高等法院被告前案紀錄表在卷可以補充證明
    。而被告受合法通知，並未到場爭執，也沒有提出書狀作何
    陳述或抗辯，所以本院綜合前述的證據判斷，自然可以相信
    原告的主張為真實。
二、婚姻之效力，依夫妻共同之本國法；無共同之本國法時，依
    共同之住所地法；無共同之住所地法時，依與夫妻婚姻關係
    最切地之法律；又離婚及其效力，依協議時或起訴時夫妻共
    同之本國法；無共同之本國法時，依共同之住所地法；無共
    同之住所地法時，依與夫妻婚姻關係最切地之法律，涉外民
    事法律適用法第47條、第50條分別定有明文。本件原告為中
    華民國國民，被告為越南國籍人，兩造婚後共同住居於雲林
    縣境，則本件兩造關於婚姻之效力及離婚事件，依據前述規
    定，應適用夫妻雙方共同之住所地法即中華民國法律，在此
    先作這個說明。
三、其次，依據民法第1052條第2 項規定，有同條第1 項以外之
    重大事由，難以維持婚姻者，夫妻之一方得請求離婚。但其
    事由應由夫妻之一方負責者，僅他方得請求離婚。此一規定
    的立法意旨，乃係參照各國離婚法採破綻婚之立法趨勢，增
    列上開概括性之規定，期使裁判離婚較富彈性。且依照婚姻
    係以終生生活為目的之生活關係，此共同生活體須配偶合力
    攜手經營，倘雙方誠摰互信之感情基礎已經不復存在，且依
    一般人之生活經驗亦顯難期修復者，則雙方共同生活的婚姻
    目的即無法達成，如果勉強維持婚姻之形式，反而會對雙方
    各自追求幸福生活之機會造成不必要之限制。至於是否屬於
    難以維持婚姻之重大事由，乃以婚姻是否已發生破綻而無回
    復之希望為判斷標準。就此，應依客觀的標準，即難以維持
    婚姻之事實，是否已達倘處於同一境況，任何人均將喪失繼
    續維持婚姻之意願（最高法院87年度台上字第1304號判決意
    旨參照）。又同條但書所規定「難以維持婚姻之重大事由應
    由配偶之一方負責者，僅他方得請求離婚」，乃因如肯定有
    責配偶之離婚請求，無異承認恣意離婚，不但破壞婚姻秩序
    ，且有背於道義，尤其違反自己清白（clean hands）之法
    理，有欠公允，同時亦與國民之法感情及倫理觀念不合，因
    而採消極破綻主義。然若配偶雙方均為有責時，則應衡量比
    較雙方之有責程度，而許責任較輕之一方向應負主要責任之
    他方請求離婚，以符合公平。如雙方之有責程度相同，則雙
    方均得請求離婚，因而採消極（相對）破綻主義（最高法院
    91年度台上字第2023號判決意旨、95年第5 次民事庭會議紀
    錄參照）。　　
四、綜上所述，本件兩造之婚姻關係現既仍存續中，而原告於99
    年12月11日至101 年7 月5 日間雖然因刑事案件入監服刑，
    但是被告竟於前述期間無故離家，原告於101 年7 月5 日出
    獄後，被告亦未返家，且此後更未曾返家與原告同住，夫妻
    雙方處於沒有同居的狀態至今至少已經超過10年。因此就我
    國法規而言，兩造雖然在形式上仍有婚姻關係，但是實質上
    已經沒有婚姻生活存在，更不用說是夫妻間應有的互信、互
    愛、互重之感情可言；再者，依照被告前述的行為，也足以
    證明其並沒有與原告維持婚姻關係的意願，可以認定夫妻雙
    方已無相互扶持、共同建立和諧美滿家庭的意思，依照一般
    人之生活經驗，兩造之婚姻已經沒有回復的希望，導致夫妻
    雙方無法繼續共同生活，假使仍舊強求兩造依我國法律僅維
    持婚姻之名，卻無婚姻之實，這不但無法改善現況，反而更
    會造成兩造在矛盾、衝突中虛度歲月。也就是說，如果依照
    社會上一般觀念來觀察兩造的婚姻關係，任何人處在與原告
    同一的情況下，都不願意再繼續維持婚姻生活，就已經可以
    認定兩造間之婚姻關係已生破裂而沒有回復的希望，也確實
    存在不能維持婚姻之重大事由，所以本院認定原告因案入監
    服刑固然要為前述不能維持婚姻事由之發生負責，但是被告
    無故離家未歸同樣也應該為前述不能維持婚姻事由之發生負
    責，兩造之有責程度應屬相同。於是，本院結論認為原告依
    據上述規定，起訴請求判決與被告離婚，為有理由，應予准
    許。
丁、據上論斷，原告之訴為有理由，依家事事件法第51條、民事
    訴訟法第385 條第1 項前段、第78條，判決如主文。
中　　華　　民　　國　　111 　年　　7 　　月　　29　　日
                    家事法庭    法  官  潘雅惠
以上正本係照原本作成。
如對本判決上訴，須於判決送達後20日內向本院提出上訴狀（須
附繕本）並需繳納上訴費用新臺幣4,500 元。
中　　華　　民　　國　　111 　年　　7 　　月　　29　　日
                                書記官　鄭伊純